【裁判字號】    85,台非,261
【裁判日期】    850919
【裁判案由】    違反槍彈藥刀械管制條例
【裁判全文】
最高法院刑事判決                                八十五年度台非字第二六一號
    上 訴 人  最高法院檢察署檢察總長
    被    告  甲○○  男
右上訴人因被告違反槍彈藥刀械管制條例案件，對於台灣板橋地方法院中華民國八
十五年三月七日第一審確定判決（八十五年度易字第四四號，起訴案號：台灣板橋地
方法院檢察署八十四年度偵字第一八七一三號），認為違法，提起非常上訴，本院判
決如左：
    主  文
原判決撤銷。
甲○○未經許可無故持有彈藥，累犯，處有期徒刑陸月，如易科罰金，以佰元折算
壹日。扣案之子彈壹拾陸顆沒收。
    理  由
非常上訴理由稱：「按判決不適用法則或適用不當者為違背法令。刑事訴訟法第三百
七十八條定有明文。又刑法上所謂之違禁物，係指在法令上禁止個人私自製造、販賣
、運輸、持有或行使流通之物而言。又槍彈藥刀械管制條例所管制者，係該條例第
四條所列槍砲、彈藥、刀械。同條例第五條、第六條各有明文。本件被告所拾獲、持
有之彈匣不與焉。而遍查有關法令，亦無列管彈匣，禁止私人持有，屬於違禁物之規
定。原判決失察，竟謂被告拾獲而持有之彈匣一個係違禁物，適用刑法第三十八條第
一項第一款諭知沒收，其法則之適用，顯屬違誤。案經確定，爰依刑事訴訟法第四百
四十一條、第四百四十三條提起非常上訴，以資糾正。」等語。
本院按判決適用法則不當者為違背法令，刑事訴訟法第三百七十八條定有明文。又刑
法上所謂之違禁物，係指在法令上禁止個人擅自製造、販賣、運輸、持有之物而言。
又槍彈藥刀械管制條例所管制擅自製造、販賣、運輸、持有者，乃係該條例第四條
所列之槍、彈藥、刀械，並不包括單純之彈匣在內（彈匣如附於槍枝內，應屬槍枝
之一部分）。而其他法令，亦無禁止擅自持有單純彈匣之規定，故單純之彈匣應非違
禁物。乃原判決竟謂被告拾獲而持有之彈匣一個係違禁物，適用刑法第三十八條第一
項第一款諭知沒收，其法則之適用，顯屬違誤。案經確定，且於被告不利，非常上訴
意旨，執以指摘，洵有理由。又主從刑之審判不可分，其諭知彈匣一個沒收之從刑部
分既屬違法，而應撤銷，則其未經許可無故持有彈藥之主刑部分自亦無可維持，應由
本院將原判決撤銷，另行判決，並諭知如原判決所示之主刑及扣案之子彈十六顆沒收
，以資糾正。
據上論結，應依刑事訴訟法第四百四十七條第一項第一款但書，槍彈藥刀械管制條
例第十一條第三項，刑法第十一條前段、第三百三十七條、第五十五條、第四十七條
、第四十一條、第三十八條第一項第一款，罰金罰鍰提高標準條例第一條前段（原判
決漏引）、第二條，判決如主文。
中      華      民      國    八十五    年      九      月     十九     日
                              最高法院刑事第三庭
                                  審判長法官  蔡  詩  文
                                        法官  莊  登  照
                                        法官  鄭  三  源
                                        法官  洪  明  輝
                                        法官  蔡  清  遊
      右正本證明與原本無異
                                              書  記  官
中      華      民      國    八十五    年      九      月    二十六    日
                                                                       Ｓ


司法院資訊處製作；財團法人民間司法改革基金會備份。
